【裁判字號】    97,非抗,34
【裁判日期】    970424
【裁判案由】    裁定股票價格
【裁判全文】
臺灣高等法院民事裁定                  97年度非抗字第34號
抗 告  人    甲○○
代 理  人    余梅涓律師
上列抗告人因與相對人凱擘股份有限公司（原名東森媒體科技股
份有限公司）間裁定股票價格事件，對於中華民國97年 3月14日
臺灣臺北地方法院96年度抗字第 227號所為裁定提起抗告，本院
裁定如下：
    主  文
抗告駁回。
抗告程序費用由抗告人負擔。
    理  由
一、本件抗告意旨略以：資產法為股東價值計算之方法之一，系
    爭鑑定報告排除資產法之適用，則法院未依非訟事件法第
    182 條規定選任檢查人就公司財務實況所鑑定之股東價值，
    並非完整之公平價值。又依商業會計法第46、51條規定，固
    定資產計算折舊時應預估其殘值，而固定資產、遞耗資產及
    無形資產得依法令規定辦理資產重估價，惟系爭鑑定報告於
    計算企業價值時並未考慮到財產、廠房及設備之殘值，原法
    院未就此部分命鑑定報告重估，不符財務實況與帳面價值，
    而有消極不適用前開規定之情。又鑑定報告中就東森媒體科
    技股份有限公司（下稱舊東森公司，以與相對人更名前之東
    森媒體科技股份有限公司區別）民國（下同）96年至101年
    之財務預測，並未參考有線電視系統全面數位化完成後，舊
    東森公司營收將有重大突破等因素作適當調整，且依系爭鑑
    定報告書，調整後之每股公平價格應為新台幣（下同）37.5
    元，該價格尚不含公司有形及無形資產之重估價值，且舊東
    森公司股票並無流通性不足之問題，商業會計實務上亦無於
    完成企業會計評價後再以流通性不足為由予以折價之名目，
    鑑定報告以此將股份價值折價20%，亦不可採，原法院依前
    開鑑定報告裁定每股收買價格為30元，有違非訟事件法第
    182條規定、企業併購法第12條、商業會計法第57條及憲法
    第15條規定。又本案大股東為行使其控制權溢價，將其股東
    價值提高20%，並以市場流通性不足而將小股東之股東價值
    折價20% ，自有違民法第148條規定，原法院96年度抗字第
    227號裁定竟以該規定支持控制權溢價之行使，自屬適用法
    規顯有錯誤。又原法院96年度抗字第227號裁定認定小股東
    不得享有控制權溢價，亦有違股東平等原則。且原法院96年
    度抗字第227號裁定將抗告人持有之股東價值折價20%為核定
    ，已涉及法院裁量權過大，有違比例原則、平等原則、證券
    交易法及憲法等情，所涉及之法律問題意義重大，並具有原
    則上重要性，原裁定不許抗告人提起再抗告，即逕將抗告人
    所為再抗告駁回，自有未合，爰提起抗告請求廢棄原裁定等
    語。
二、按對非訟事件抗告法院之裁定再為抗告，僅得以適用法規顯
    有錯誤，並經原法院之許可者為限，且該項許可以原裁定所
    涉及之法律見解具有原則上重要性者為限，非訟事件法第45
    條第3、4項定有明文。所謂適用法規顯有錯誤，係指原裁定
    就其取捨證據所確定之事實適用法規顯有錯誤而言，不包括
    認定事實不當或錯誤之情形在內。
三、本件抗告人對於台北地院96年度抗字第227號裁定提起再抗
    告，所指摘之理由為：該裁定採信鑑定報告而裁定購買股票
    價格，未選任檢查人就舊東森公司「財務實況」命為鑑定，
    亦未以「帳面價值」計算資產價值，有違論理與經驗法則，
    亦有違商業會計法第46條、51條、57條及非訟事件法第182
    條、企業併購法第12條、憲法第15條、民法第148條等規定
    等，惟價格之認定應由法院本諸經驗法則為判定，抗告人所
    稱均係就原法院取捨證據、認定事實之職權行使為指摘，依
    上說明，均僅屬本案實體之爭執或該裁定確定事實當否之問
    題，亦與適用法規是否顯有錯誤無涉，尤無所涉及之法律見
    解具有原則上重要性之情事，其提起再抗告於法不合。原裁
    定駁回再抗告，於法並無違誤，抗告意旨指摘原裁定不當，
    求予廢棄，為無理由。
四、爰裁定如主文。
中    華    民    國    97    年    4    月    24    日
                    民事第十三庭
                        審判長法  官  黃嘉烈
                              法  官  楊絮雲
                              法  官  高鳳仙
正本係照原本作成。
不得抗告。
中    華    民    國    97    年    4     月    28    日
                              書記官  黃慶霽


司法院資訊處製作；財團法人民間司法改革基金會備份。
